臺灣臺北地方法院交通事件裁定　　　　　　　　　　　九十年度交聲字第九一四號
　　異議人即
　　受處分人　甲○○
右列受處分人因違反道路交通管理處罰條例案件，對於台北市交通事件裁決所中華民
國九十年八月二十九日所為之處分（原處分案號：北市裁三字第裁二二－ＡＸＸ００
五六九八號），聲明異議，本院裁定如左：
    主      文
原處分關於甲○○違反道路交通管理處罰條例第四十五條第九款及第六十一條第三項
部分均撤銷。
右開撤銷部分，甲○○均不罰。
其餘異議駁回。
    理      由
壹、駁回部分－即受處分人違反道路交通管理處罰條例第二十一條第一項第六款部分
    ：
  一、按汽車駕駛人使用註銷之駕駛執照駕駛小型車者，處新台幣（以下同）六千元
      以上一萬二千元以下罰鍰，道路交通管理處罰條例第二十一條第一項第六款定
      有明文。又道路交通管理處罰條例第二十一條第一項對汽車駕駛人共列有十一
      款之處罰事由，法文中雖明定有該十一款之處罰事由需處六千元以上一萬二千
      元以下之罰鍰，惟該十一款之處罰事由，各款之構成要件均不同，且情節輕重
      不一，故在「違反道路交通管理事件統一裁罰標準及處理細則」第四十四條第
      一項之法文及違反道路交通管理事件統一裁罰標準表（以下稱標準表）中乃針
      對此十一款不同之違規事由，分別其情節之輕重，而再規範各條款違規行為之
      統一裁罰標準，而就行為人如係使用註銷之駕駛執照駕駛小型車，且在應到案
      日期前聽候裁決者，則需處以九千元之罰鍰，如逾應到案日期，則分別依逾到
      案日期之多寡，分別處以一萬元至一萬二千元不等之罰鍰，易言之，如行為人
      使用註銷之駕駛執照駕駛小型車，且在應到案日期前到案聽候裁決者，處罰機
      關乃需對行為人依前開「違反道路交通管理事件統一裁罰標準及處理細則」第
      四十四條第一項及標準表規定，處以九千元之罰鍰。
  二、本件受處分人即異議人甲○○於民國八十四年十二月十二日考取普通小型車駕
      駛執照，又於八十五年七月十八日考取職業小型車駕照，後因不依規定期限申
      請職業駕照審驗，逾期一年以上，為台北市監理處於八十八年十月一日依道路
      交通管理處罰條例第二十六條規定，逕行註銷其職業駕駛執照，詎受處分人於
      九十年六月七日下午一時許，使用已經被註銷之職業小型車駕駛執照，駕駛車
      號Ｄ二－六九一一號自用小客車沿台北市大安區○○○路○段二００巷由東往
      西方向行駛，於行經臥龍街二十八巷與敦化南路二段二００巷之無號誌交岔路
      口，適有苑麗華騎乘車號ＤＫＸ－八五三號輕型機車沿臥龍街二八巷由南往北
      行駛至該處，因原處分機關認定受處分人本係支線道車，未讓行駛於幹線道上
      之苑麗華所騎乘之機車先行，致受處分人所駕駛汽車左後輪因而撞及苑麗華所
      騎乘機車（詳後述），經警到場處理後，發現受處分人係使用註銷之職業駕駛
      執照駕駛小型車，嗣台北市政府警察局交通警察大隊（以下稱台北市交大）員
      警以受處分人有違反前揭道路交通管理處罰條例第二十六條第一項第六款規定
      之行為掣單舉發，嗣將舉發通知單送達於受處分人後，受處分人於應到案日期
      前向原處分機關提出申訴，經原處分機關請舉發單位即台北市交大調查結果，
      仍認受處分人有前開違規行為，原處分機關乃依前揭道路交通管理處罰條例第
      二十一條第一項第六款、違反道路交通管理事件統一裁罰標準及處理細則第四
      十四條第一項及標準表之規定，於九十年八月二十九日就受處分人此部分之違
      規行為裁處異議人罰鍰九千元。
  三、訊據受處分人固不否認有於前開時間持其原本所考領之職業小客車駕駛執照，
      駕駛前開車號汽車，在前述地點與苑麗華發生交通事故之事實（本院九十年九
      月二十七日訊問筆錄參照），惟矢口否認有任何違反道路交通管理處罰條例規
      定之行為，辯稱：我本來還有考一張自用小客車執照等語，惟查：
      本件受處分人於八十四年十二月十二日考領有普通小型車駕駛執照，又於八十
      五年七月十八日考取職業小型車駕照，後因不依規定期限申請職業駕照審驗，
      逾期一年以上，為台北市監理處於八十八年十月一日依道路交通管理處罰條例
      第二十六條規定，逕行註銷其職業駕駛執照，受處分人於九十年八月三十日始
      將逾期審驗被註銷之職業小型車駕駛執照換發成普通小型車駕照，此業經本院
      向台北市監理處查明，有該處九十年十月十一日之函文一紙附本院卷可稽，因
      此受處分人原所考領之職業小型車駕駛執照，於其行為當時即九十年六月七日
      即早已被台北市監理處註銷，其竟持該已被註銷之駕駛執照駕駛汽車，其有違
      反前開道路交通管理處罰條例第二十一條第一項第六款之行為甚為明確，其所
      為前開辯解，尚難認為可採，本件事證明確，受處分人此部分之違規行為堪以
      認定。
  四、綜上所述，受處分人確有使用經註銷之駕駛執照駕駛小型車之行為，從而原處
      分機關依前揭道路交通管理處罰條例第二十一條第一項第六款、違反道路交通
      管理事件統一裁罰標準及處理細則第四十四條第一項及標準表之規定，裁處受
      處分人罰鍰九千元，核無違誤，本件受處分人此部分之異議為無理由，自應將
      其此部分異議駁回。
貳、撤銷改判部分－即受處分人為原處分機關認定違反道路交通管理處罰條例第四十
    五條第九款及第六十一條第三項部分：
  一、按法院受理交通事件，準用刑事訴訟法之規定，道路交通管理處罰條例第八十
      九條前段定有明文，是刑事訴訟法第一百五十四條「犯罪事實應依證據認定之
      ，無證據不得推定其犯罪事實。」規定及最高法院四十年台上字第第八六號判
      例所揭示「事實之認定，應憑證據，如未能發現相當證據，或證據不足以證明
      ，自不能以推測或擬制之方法，為裁判基礎。」之旨，於法院審理行為人違反
      道路交通管理處罰條例案件時，當有其適用。
  二、本件原處分機關認定受處分人於前述時間駕駛前述車號汽車行經前述無號誌之
      交岔路口，其為支線道車，而未讓原本行駛於幹線道車之苑麗華所騎乘之前述
      車號機車先行，致其所駕駛之汽車左後輪因而撞及苑麗華所騎乘之機車，經台
      北市交大以受處分人有違反道路交通管理處罰條例第四十五條第九款「支線道
      車不讓幹線道車先行」及第六十一條第三項「汽車駕駛人，駕駛汽車違反道路
      交通安全規則，因而肇事致人受傷。」規定之行為行為掣單舉發，嗣受處分人
      於應到案日期前向原處分機關提出申訴，經原處分機關請舉發單位即台北市交
      大調查結果，仍認受處分人有前開違規行為，原處分機關乃依前揭道路交通管
      理處罰條例第四十五條第九款、第六十一條第三項及違反道路交通管理事件統
      一裁罰標準及處理細則第四十四條第一項及標準表之規定，於九十年八月二十
      九日就受處分人此部分之違規行為裁處異議人罰鍰六百元，併吊扣其駕駛執照
      三個月。
  三、訊據受處分人固不否認有於前述時地駕駛前述車號汽車，在前述地點與苑麗華
      所騎乘之機車發生本件交通事故之事實，惟堅決否認有任何違反道路交通管理
      處罰條例規定之行為，辯稱：我有停車再開，是因為那天下雨很大，對方自己
      不小心滑倒才來撞我的等語，經查：
      受處分人所辯稱本件交通事故之所以發生乃是因為苑麗華自己騎車因天雨路滑
      摔倒後，再擦撞其所駕駛汽車，並非其所駕駛汽車去擦撞苑麗華所騎乘機車乙
      節，其證據方法乃為希望本院傳喚於發生本件車禍當日見聞此一車禍發生之其
      母親薛寰卿為證，嗣本院於九十年十月四日調查時將證人薛寰卿傳喚到院，並
      將其與受處分人隔離訊問，經此隔離訊問之結果，發現薛寰卿與受處分人二人
      對於薛寰卿為何於發生本件交通事故之時會在現場及本件車禍之發生係苑
      麗華自行騎乘機車摔倒後，再與受處分人所駕駛之汽車發生擦撞等事項之供述
      彼此均相符合（當日訊問筆錄參照），另再參諸本件受處分人所駕駛前開車
      號汽車係底盤甚低之跑車（本院卷內之相片參照），受處分人所駕駛汽車因本
      件車禍僅係左後輪受有擦痕，而苑麗華所騎乘機車則係受有左前後照鏡之損害
      （詳卷內之道路交通事故補充資料表），如果是受處分人所駕駛汽車去撞及苑
      麗華所騎乘機車，殊難想像為何苑麗華所騎乘機車是後照鏡受有損害，而機車
      別的部位沒有損害？也甚難想像為何受處分人所駕駛汽車之左後輪會受有擦痕
      ？而此若再觀諸本件現場圖留有苑麗華所騎乘機車倒地後之刮地痕，則證人
      薛寰卿供稱是苑麗華騎車摔倒後，人車往前滑乙節應可採信，而正因是苑麗華
      騎乘機車倒地後，機車往前滑，才會去擦撞到受處分人所駕駛汽車左後輪，其
      所騎乘機車之後照鏡才會因機車倒地滑行之故，受有損害，因此原處分機關認
      定本件交通事故之所以發生是受處分人行駛支線道未讓幹線道車先行，以致撞
      及苑麗華，尚與事實不符甚明。
  四、綜上所述，原處分機關所認定受處分人有前開違反道路交通管理處罰條例第四
      十五條第九款及第六十一條第三項規定之違規事實，尚與事實不符，原處分機
      關不察，遽對受處分人為前開裁決，即難認為允當，應認受處分人此部分之異
      議為有理由，自應由本院將原處分關於此部分撤銷，改諭知受處分人不罰，以
      資適法。
據上論斷，應依道路交通案件處理辦法第十九條、第二十條前段，裁定如主文。
中      華      民      國    九十一    年      一      月    二十二    日
                                      臺灣臺北地方法院交通法庭
                                          法  官  葉  建  廷
右正本證明與原本無異。
如不服本裁定，應於裁定送達後五日內向本院提出抗告狀。
                                          書記官  許  婉  如
中      華      民      國    九十一    年      一      月    二十二    日
